【裁判字號】    89,上訴,131
【裁判日期】    890314
【裁判案由】    違反槍砲彈藥刀械管制條例
【裁判全文】
臺灣高等法院臺南分院刑事判決          八十九年度上訴字第一三一號  Ａ
      上  訴  人
      即  被  告  甲  ○  ○
      指定辯護人  本院公設辯護人  丙  ○  ○
右上訴人因違反槍砲彈藥刀械管制條例案件，不服臺灣雲林地方法院八十八年度訴字
第三一九號中華民國八十八年十二月二十四日第一審判決（起訴案號：臺灣雲林地方
法院檢察署八十八年度偵字第四一七五、四二四０號），提起上訴，本院判決如左：
      主      文
上訴駁回。
      事      實
一、甲○○曾於民國八十六年間因違反麻醉藥品管理條例案件，經臺灣高等法院臺中
    分院判處有期徒刑七月確定，於八十七年二月二十二日執行完畢，猶不知悛悔，
    竟基於為自己不法所有意圖之概括犯意，於八十八年六月一日零時許（公訴書誤
    載為同日零時三十分許），在南投縣南投市○○里○○路八七０號前，竊取游錦
    銘所有車牌號碼ＱＶ─八０五０號之自小客車一部，復於同月十二日晚間七時四
    分許，在彰化縣溪州鄉○○路五八巷六弄二０號前，竊取華藝工業社所有車牌號
    碼ＰＭ─三三九二號自小客車牌兩面，將之懸掛於上揭竊得之自小客車上，嗣於
    同月十四日上午十時三十分許，駕駛上開自小客車至彰化縣溪州鄉大庄村松腳巷
    二八號邱玉蘭住處，適彰化縣警察局北斗分局警員在該處埋伏，欲查緝邱玉蘭另
    案施用毒品案件，甲○○見狀旋即逃逸，然為警員發現追緝，甲○○乃將前述車
    輛棄置於彰化縣溪州鄉大庄村濁水溪堤岸十一號觀測台旁，經警循線通知其於同
    月十四日晚間八時二十分許到案，而查悉上情。甲○○又承上為自己不法所有意
    圖之概括犯意，於同月十四日上午八時許，在南投縣竹山鎮○○街二八號前，竊
    取施進榮所有車牌號碼ＮＱ─五六四二號自用小客車，而於同月二十日下午二時
    許，駕駛該車行經彰化縣田中鎮達德工商附近，因遇警盤查，畏罪逃逸，經警追
    逐至彰化縣田中鎮○○路與復興路口時，被攔阻查獲。甲○○於被查獲後，自首
    其前於同年四月間之某日，在台中市「第一廣場」中之不詳商店，以新臺幣（下
    同）六千五百元之代價購買仿德國ＷＡＬＴＨＥＲ廠半自動八釐米手槍製造之金
    屬玩具手槍一枝，再於其後之某日，另與彰化縣員林鎮一姓名、年籍不詳、綽號
    「阿猴」（警訊記載為「阿昌」，下同）之成年男子，共同基於製造可發射子彈
    槍砲之犯意聯絡，由上開綽號「阿猴」之人為其將上載玩具手槍，更換已貫通之
    土造金屬槍管，製造為可供擊發子彈使用具殺傷力之槍枝（槍枝管制編號：00
    00000000號），且於同月二十日下午四時三十分許，帶同承辦警員至彰
    化縣溪州鄉成功村岸角巷二號其住處倉庫內，起出前揭槍枝一枝及改造子彈二顆
    （經鑑定不具殺傷力），向警方報繳，並接受裁判。
二、案經南投縣警察局南投分局及彰化縣警察局北斗分局報請臺灣彰化地方法院檢察
    署呈請臺灣高等法院檢察署令轉臺灣雲林地方法院檢察署檢察官偵查起訴。
      理      由
一、訊之上訴人即被告甲○○矢口否認有何犯行，辯稱：車牌號碼ＱＶ─八０五０號
    自用小客車係其向洪國安所購，而車牌號碼ＰＭ─三三九二號車牌兩面係洪國安
    向其借車後，交還時懸掛其上，另車牌號碼ＮＱ─五六四二號自用小客車係其向
    洪國安所借；又扣案之槍枝係伊弟弟乙○○所有云云。
二、查上開扣案槍枝經送內政部警政署刑事警察局鑑驗，結果認係仿德國ＷＡＬＴＨ
    ＥＲ廠半自動手槍製造之金屬玩具手槍，經更換已貫通之土造金屬槍管改造而成
    ，可供擊發子彈使用，認具殺傷力，有附卷之該局八十八年七月一日刑鑑字第六
    ００一五號鑑驗通知書可稽，另有查獲槍枝現場照片、槍枝照片堪憑，是被告之
    自白應與事實相符。
二、查車牌號碼ＱＶ─八０五０號自用小客車、車牌號碼ＰＭ─三三九二號車牌兩面
    及車牌號碼ＮＱ─五六四二號自用小客車分別為被害人游錦銘、華藝工業社及施
    進榮所失竊者，各有車輛竊盜車牌失竊資料個別查詢報表存卷可查，並有被害人
    游錦銘之指訴，及證人周月美即華藝工業社負責人賴上深之岳母、證人林素玟即
    施進榮之妻等之指證在卷可稽，復有贓物認領保管單及前開車輛照片等足可佐。
    而被告於八十八年六月十四日晚間八時許，在彰化縣北斗分局警訊時略稱：車牌
    號碼ＱＶ─八０五０號自小客車係其於八十八年六月一日下午四時許，在彰化縣
    溪州鄉○○路附近，以二千元之代價，向前開綽號「阿牛」之人所購，渠並交付
    該車之鑰匙，而該車被查獲時所懸掛之ＰＭ─三三九二號車牌，亦係「阿牛」於
    同月十二日清晨四時許，向其借用該車後，即懸掛其上云云；又於八十八年六月
    二十日下午六時許，在南投縣警察局南投分局之警訊中供稱：車牌號碼ＮＱ─五
    六四二號自小客車係於該日中午時分，在彰化縣溪州鄉榮光村向姓名、年籍不詳
    、綽號「阿牛」之人所借，「阿牛」之人平日居無定所，且無電話可資聯絡平日
    均由其至右揭榮光村找渠云云。被告所陳，苟以為真，依前開日期相互密接，而
    其等彼此購車、借車頻頻，則被告應與所謂「阿牛」之人往來熟絡。又被告於南
    投縣警察局南投分局之警訊與臺灣彰化地方法院檢察署偵訊時，均直指上述「阿
    牛」之人姓「周」（另參見該署八十八年度偵字第六五八五號偵查卷第五頁正面
    ），此與被告其後堅稱證人洪國安為「阿牛」者，顯有未合。且客觀上，周、洪
    二姓並無混淆之虞，因之，被告事後改轍異詞，是否可信，實有可疑。再者，證
    人洪國安於八十八年八月十八日檢察官訊問時，自承綽號為「阿安」，並否認渠
    綽號為「阿牛」，並證述：伊未曾居住於彰化縣溪州鄉榮光村，又雖曾聽過被告
    姓名，但與被告亦不認識，不可能出售或出借車輛予被告，亦無竊取ＰＭ─三三
    九二號車牌一事等語。其右開證詞核與於原審結證，亦無齟齬（參見原審八十八
    年九月二十一日訊問筆錄），職此，被告所辯前詞，益難信取。至於被告復於原
    審調查中另改稱：其駕駛車牌號碼ＱＶ─八０五０號自小客車至邱玉蘭住處時，
    曾告知伊該車之來源，又車牌號碼ＮＱ─五六四二號係在綽號「紅龜」之謝舉乾
    家中，向洪國安所借，時宋志堅曾在場云云（八十八年九月二十一日、同年十一
    月五日訊問筆錄）云云。惟查，證人邱玉蘭在原審證稱：被告並未告知其所駕車
    輛何來，祗表示該車為其友人所有等語（參見原審八十八年十月五日訊問筆錄）
    。而證人宋志堅則證以：曾在謝舉乾家中聽聞被告欲向綽號「阿牛」之人換車，
    但並無發現交付車輛等語。另證人謝舉乾亦證陳：渠為大卡車司機，經常不在家
    中，被告與宋志堅是否曾同至其住處，渠無記憶等語（均參見原審八十八年十一
    月十九日訊問筆錄）。核與被告所辯，均難謂有符合，復參以，證人宋志堅並未
    能具體描述所謂「阿牛」者，故渠等證言，無從遽為有利被告之認定。綜上可信
    ，被告否認竊盜行為應為卸責避就，殊無得採。本件被告竊盜部分事證業臻明確
    ，犯行堪為認定。
三、次查，上開扣案槍枝經送內政部警政署刑事警察局鑑驗結果，認係仿德國ＷＡＬ
    ＴＨＥＲ廠半自動手槍製造之金屬玩具手槍（送鑑資料記載仿德制八釐米模型槍
    ，應屬誤載，非槍砲彈藥刀械管制條例第十條之模型槍），經更換已貫通之土造
    金屬槍管改造而成，可供擊發子彈使用，認具殺傷力，有附卷之該局八十八年七
    月一日刑鑑字第六００一五號鑑驗通知書可稽。依此鑑定結果，玩具槍改造之槍
    枝，應屬可發射子彈具有殺傷力之槍枝。另有查獲槍枝現場照片、槍枝照片堪憑
    ，是被告於警訊、偵查及原審所為之自白，核與事證相符。被告雖於本院調查時
    ，翻異前供，辯稱槍枝係其弟乙○○所有，但經本院檢索乙○○前案，亦有違反
    槍砲彈藥刀械管制條例案件於臺灣彰化地方法院審理中，且被告亦供稱此事僅其
    弟乙○○一人知悉，別無旁證，顯有合意由一人承擔之企圖，而被告之自白，既
    與事證相符，就此人證，已無再行調查之必要，併此敘明。
四、按人民身體之自由應予保障，憲法第八條設有明文，是限制人身自由之法律，其
    內容須符合憲法第二十三條所定要件，保安處分係對受處分人將來之危險性所為
    拘束其身體、自由之處置，以達教化與治療之目的，為刑法之補充制度，本諸法
    治國家保障人權之原理及刑法之保護作用，其法律規定之內容，應受比例原則之
    規範，使保安處分之宣告，與行為人所為行為之嚴重性、行為人所表現之危險性
    ，及對於行為人未來行為之期待性相當，槍砲彈藥刀械管制條例第十九條第一項
    規定：「犯第七條、第八條、第十條、第十一條、第十二條第一項至第三項、第
    十三條第一項至第三項之罪，經判處有期徒刑者，應於刑之執行完畢或赦免後，
    令入勞動場所，強制工作，其期間為三年。」此項規定不問對行為人有無預防矯
    治其社會危險性之必要，一律宣付強制工作三年，限制其中不具社會危險性之受
    處分人之身體、自由部分，其所採措施與所欲達成預防矯治之目的及所需程度，
    不合憲法第二十三條所定之比例原則，犯上開條例第十九條所定之罪，不問對行
    為人有無預防矯治其社會危險性之必要，一律宣付強制工作三年之部分，與司法
    院大法官第四七一號解釋之意旨不符，應於該解釋公佈之日即八十七年十二月十
    八日起不予適用，惟犯該條例第十九條第一項所列舉之罪，依個案情節符合比例
    原則部分，仍應適用該條例宣告保安處分，至不符合部分而應宣告保安處分者，
    則仍由法院斟酌刑法第九十條第一項規定之要件，依職權為之，此觀之前開大法
    官解釋甚明；茲本件被告雖改造右揭槍枝，而犯上開條例第十一條第一項之罪，
    固有可責，然其改造之槍枝僅為一枝，又該槍枝尚非制式槍枝，火力非強，審其
    行為之嚴重性及表現之危險性，本院認尚未達前開條例所示應予宣告強制工作三
    年之必要程度，又經查被告並無刑法第九十條第一項之要件事實，是爰不為強制
    工作之諭知，附此敘明。
五、查被告與綽號「阿猴」之人共同改造扣案槍枝乙節，核其所為係犯槍砲彈藥刀械
    管制條例第十一條第一項之未經許可製造可發射子彈具殺傷力槍砲罪；又其竊取
    右述車輛、牌照等行為，係犯刑法第三百二十條第一項之竊盜罪。前揭槍枝經被
    告之要求，而由綽號「阿猴」之人實施改造，製成具有殺傷力之槍枝，「阿猴」
    之人並獲有代價，資此可見，其二人就該槍枝之製造行為，應有犯意聯絡，又其
    等互有行為分擔，故均屬共同正犯；而其製造後持有之低度行為，應為其製造之
    高度行為所吸收，不另論罪。另被告先後三次竊盜犯行，其時間緊接，所犯且為
    構成要件相同之罪，故顯係基於概括犯意反覆為之，為連續犯，應依刑法第五十
    六條連續犯之規定，論以一罪，並加重其刑。被告曾於八十六年間因違反麻醉藥
    品管理條例案件，經法院判處有期徒刑七月確定，甫於八十七年二月二十二日執
    行完畢，有卷附本院被告全國前案紀錄表在卷可按，其復於五年以內再犯本件有
    期徒刑以上之二罪，為累犯，各罪均應依刑法第四十七條之規定，加重其刑。而
    被告就其所犯未經許可製造可發射子彈具殺傷力槍砲罪，在該管公務員發覺前，
    即向南投縣警察局南投分局警員高崇斌自首犯罪，並報繳其持有之全部槍枝，此
    據證人高崇斌結證屬實，且接受裁判，究其情節，應依槍砲彈藥刀械管制條例第
    十八條第一項前段之規定，減輕其刑；又其所犯該罪，有加重及減輕事由，依法
    應先加重後，減輕之。末者，被告所犯二罪，犯意各別，行為互殊，應予分論併
    罰。原審以被告罪證明確，適用槍砲彈藥刀械管制條例第十一條第一項、第十八
    條第一項前段，刑法第十一條前段、第二十八條、第五十六條、第三百二十條第
    一項、第四十七條、第四十二條第三項、第五十一條第五款、第三十八條第一項
    第一款、第二款，罰金罰鍰提高標準條例第一條前段、第二條（原判決疏漏，應
    予補正），並審酌被告製造具殺傷力之槍枝，業已危害社會治安，惟念其僅改造
    槍枝一枝，亦未持之犯罪，並於警訊中自首犯罪，主動報繳槍枝，並接受裁判，
    及其連續竊盜被害人等車輛、車牌，致生被害人等損害非輕，此部分仍推卸責任
    ，另考其甫經執行他罪完畢，再犯本件各罪，可認素行非佳，復參其犯罪動機、
    目的、手段、智識程度等一切情狀，製造可發射子彈具殺傷力之槍砲部分，量處
    有期徒刑五年二月，併科罰金新台幣四十萬元，及諭知罰金如易服勞役，以罰金
    總額與陸個月之日數比例折算之標準；就連續竊盜部分，量處有期徒刑壹年。並
    定應執行有期徒刑六年，併科罰金新台幣四十萬元，及諭知罰金如易服勞役，以
    罰金總額與陸個月之日數比例折算之標準。並就扣案之鑰匙一支認係被告所有，
    供犯本件竊盜罪所用之物，又扣案槍枝係違禁物，應分別依刑法第三十八條第一
    項第一款、第二款之規定宣告沒收。另就被告尚無施以強制工作必要之理由，予
    以敘明。認事用法，俱無不合，量刑、易刑處分及宣告沒收，亦屬適當，被告上
    訴意旨，空言否認犯罪，為無理由，應予駁回。
六、被告經合法傳喚，無正當理由不到庭，爰不待其陳述逕行判決。
據上論結，應依刑事訴訟法第三百七十一條、第三百六十八條，判決如主文。
本案經檢察官曾顯智到庭執行職務。
中    華    民    國      八十九      年      三      月      十四      日
                                  臺灣高等法院臺南分院刑事第二庭
                                      審判長法官  游    明    仁
                                            法官  呂    佳    徵
                                            法官  李    文    福
右正本證明與原本無異。
如不服本判決，應於判決送達後十日內向本院提出上訴狀，其未敘述理由者並應於提
出上訴狀後十日內向本院補提理由書（應附繕本)。
                                      法院書記官  徐    瑞    清
中    華    民    國      八十九      年      三      月      十四      日
附錄：本判決論罪法條
槍砲彈藥刀械管制條例第十一條第一項
未經許可，製造、販賣或運輸第四條第一款所稱其他可發射金屬或子彈具殺傷力之各
式槍砲者，處五年以上有期徒刑，併科新台幣一千萬元以下罰金。
刑法第三百二十條第一項
意圖為自己或第三人不法之所有，而竊取他人之動產者，為竊盜罪，處五年以下有期
徒刑、拘役或五百元以下罰金。


司法院資訊處製作；財團法人民間司法改革基金會備份。
